臺灣臺中地方法院刑事判決
111年度訴字第1243號
公  訴  人  臺灣臺中地方檢察署檢察官
被      告  白皓仁


指定辯護人  本院公設辯護人梁乃莉  
上列被告因違反毒品危害防制條例等案件，經檢察官提起公訴（
111年度偵字第20764號），本院判決如下：
    主    文
白皓仁共同犯運輸第二級毒品，處有期徒刑肆年。免其刑之全部
之執行。
    犯罪事實
一、白皓仁明知甲基安非他命係毒品危害防制條例第2條第2項第
    2款所列之第二級毒品，不得非法運輸，且係行政院依懲治
    走私條例第2條第3項授權公告之「管制物品管制品項及管制
    方法」所列第1項第3款之管制出口物品，不得私運出口；緣
    於民國103年11月4日與簡志良（另行審結）偕同前往紐西蘭
    國旅遊時，結識真實姓名、年籍不詳，自稱為「Robert」之
    台籍成年男子，「Robert」向渠二人表示如協助收受來自臺
    灣之違禁物，即可獲取紐西蘭幣2萬元之報酬，白皓仁對於
    單純收受貨物即可獲取如此高額之報酬，主觀上自可預見所
    收受之違禁物極有可能係毒品之情況下，仍基於收受之違禁
    物縱為毒品亦不違背其本意之不確定故意，與「Robert」、
    簡志良共同基於運輸第二級毒品、私運管制物品出口之犯意
    聯絡，以「Robert」交付之2萬元紐西蘭幣，於同年11月上
    旬某日在紐西蘭國承租奧克蘭市○○區○○○路00號房屋，並購
    買拆卸包裹所用之榔頭等工具後，告知「Robert」房屋地址
    ，迨至同年12月11日，「Robert」即將內含有22.6公斤重之
    甲基安非他命毒品之捲線機具集裝箱包裹運抵上址房屋，由
    白皓仁簽收後，將該集裝箱搬進屋內，並持前所購買之榔頭
    等物拆除棧板取出捲線機具，放置上址房屋客廳地板，再以
    「Robert」提供之手機通知「Robert」前往拿取毒品後，旋
    於同年月12日欲搭機返回臺灣時，為紐西蘭國警方於機場當
    場逮捕，並為該國警方查獲上開捲線機具之固定金屬塊內夾
    藏第二級毒品甲基安非他命，合計重約22.6公斤。嗣白皓仁
    於104年9月25日經紐西蘭國上訴法院判處有期徒刑12年8月
    ，經入監執行有期徒刑5年9月後，於109年9月24日假釋出監
    並遭遣返，於同月25日返抵臺灣。嗣經外交部亞東太平洋司
    函轉駐奧克蘭辦事處電文至法務部，經法務部再函轉相關資
    料至所屬調查局而查悉上情。
二、案經法務部調查局臺中市調查處報告臺灣臺中地方檢察署檢
    察官偵查起訴。
    理    由
壹、程序方面
一、按刑法於中華民國人民在中華民國領域外犯毒品罪者，適用
    之，刑法第5條第8款前段定有明文。被告白皓仁為我國人民
    ，其為本案犯行之地點固在紐西蘭國境內，惟其所為係犯修
    正前毒品危害防制條例第4條第2項之運輸第二級毒品罪（詳
    後述），揆諸前揭法條規定，自應適用我國刑法審判。
二、同一行為雖經外國確定裁判，仍得依本法處斷，刑法第9條
    前段定有明文。被告所為前開犯罪事實，固曾經紐西蘭國法
    院依該國法律對被告為有罪判決確定，然依前開規定，並不
    影響我國法院對本案之審判權，本院仍得依法審判。 　　
三、證據能力部分　　
（一）按被告以外之人於審判外之言詞或書面陳述，除法律有規
      定者外，不得作為證據，刑事訴訟法第159條第1項雖定有
      明文。惟被告以外之人於審判外之陳述，雖不符同法第15
      9條之1至第159條之4之規定，而經當事人於審判程序同意
      作為證據，法院審酌該言詞陳述或書面陳述作成時之情況
      ，認為適當者，亦得為證據，同法第159條之5第1項亦有
      明文。本判決所引用被告白皓仁以外之人於審判外之陳述
      ，雖為傳聞證據，然檢察官、被告及辯護人於本院準備程
      序均同意該等證據有證據能力，於審理程序亦未爭執該等
      證據之證據能力（見本院卷一第56頁至第58頁、第124頁
      ），本院審酌上開被告以外之人於審判外陳述作成時之情
      況，並無不能自由陳述之情形，亦未有違法、不當或其他
      瑕疵，且與待證事實具有關連性，以之作為證據應屬適當
      ，認均有證據能力。
（二）其餘本判決所引之非供述證據，並無證據證明係公務員違
      背法定程序所取得，亦無顯有不可信之情況，且均經本院
      依刑事訴訟法第164條、第165條踐行調查證據程序，檢察
      官、被告及辯護人對此部分之證據能力亦均不爭執（見本
      院卷一第56頁至第58頁、第121頁至第123頁），應認均有
      證據能力。
貳、實體方面
一、認定犯罪事實所憑之證據及理由
（一）上揭犯罪事實，業據被告於警詢、偵查及本院審理時坦承不諱，核與證人即同案被告簡志良於警詢、偵查及審理時所為證述情節相符，並有法務部調查局臺中市調查處111年1月27日中緝機字第11160504890號函、111年9月7日中緝機字第11160570560號函、被告紐西蘭國法院「CRI-0000-000-00000[2015] NZHC 2345」、「CRI-0000-000-00000[2015] NZHC 1808」、「Pai v R [2020] NZCA 146判決書及判刑指引、被告戶籍及入出境查詢結果、紐西蘭國警察正式聲明、扣押物品清單、扣押物品照片等件各1份在卷可稽（見他卷第15頁至第17頁、第23頁至第53頁、第87頁至第88頁；本院卷一第79頁至第105頁、第113頁），足徵被告自白與事實相符，堪予採信。
（二）按懲治走私條例第2條之私運管制物品出口罪，當指私運
      該物品進出國境而言，其所謂出口，係指由我國海港、航
      空機場或陸地邊境向國外運輸者而言。查本案被告於110
      年12月24日警詢時自陳：當時「Robert」有向伊表示，會
      有包裹從臺灣寄來，而該包裹是違禁物等語（見他卷第20
      頁；本院卷一第127頁），核與證人即同案被告簡志良於1
      10年10月22日警詢時陳稱：在103年12月間，有收到「Rob
      ert」的訊息通知，貨物已經從臺灣寄過來了等語（見他
      卷第56頁）；輔以「Robert」為台籍成年男子，此有被告
      紐西蘭國法院「CRI-0000-000-00000[2015] NZHC 1808」
      判決書可參（見他卷第71頁），聯繫、運送之貨物極有可
      能為臺灣所出口，並刻意尋覓亞洲臉孔收受貨物，而非選
      擇當地之紐西蘭人，顯係為合理化貨物係自臺灣運送至紐
      西蘭之事實，足認該毒品確係自我國境內出口。是毒品既
      係自我國境內出口，且為被告所明知仍允為收受，自與構
      成要件合致。至被告於111年8月3日本院準備程序時固供
      稱：伊不清楚包裹係自何處運到紐西蘭的等語（見本院卷
      一第56頁）；同案被告簡志良於111年2月17日偵查中及11
      0年12月2日偵查中均陳稱：警方說是從臺灣寄的，對方一
      開始也說只有收包裹等語（見偵卷第100頁；本院卷二第9
      1頁），然渠等上開陳述時間均已較警詢時為晚，且距離
      案發之103年11月間更顯遙遠，自難排除二人時間久遠而
      不復記憶，抑或為脫免刑責所為避重就輕之詞，尚無可採
      ，是被告對於其所收受內含第二級毒品甲基安非他命之包
      裹，係自臺灣出口一情，主觀上顯有認識，亦足認定。
（三）再按刑法關於正犯、從犯之區別，係以其主觀之犯意及客
      觀之犯行為標準，凡以自己犯罪之意思而參與犯罪，無論
      其所參與者是否犯罪構成要件之行為，皆為正犯，其以幫
      助他人犯罪之意思而參與犯罪，其所參與者，苟係犯罪構
      成要件之行為，亦為正犯，必以幫助他人犯罪之意思而參
      與犯罪，其所參與者又為犯罪構成要件以外之行為，始為
      幫助犯（最高法院109年台上字第1957號判決意旨參照）
      。又運輸毒品罪之成立，並非以所運輸之毒品已運抵目的
      地為要件，區別既遂、未遂之依據，係以已否起運離開現
      場為準，如已起運離開現場而進入運輸途中，即屬既遂，
      不以達到目的地為必要。而所稱「運輸毒品」行為，乃指
      自某地運送至他地而言，自國外運至國內，固屬之，於國
      內之甲地運至乙地，祇要在其犯罪計畫之內，亦同屬之。
      故於走私入境之情形，所謂之運輸行為，當自外國之某處
      起運，包含中間之出、入境（海關），迄至國內最後之收
      貨完成止，皆含括在內，不能割裂認為國內接貨階段，屬
      犯罪已經完成之事後幫助作為（最高法院107年度台上字
      第4452號判決參照）。是接運者亦為運輸之一環，接運即
      為運輸之構成要件行為，自可認定。是被告負責收受包裹
      之接運行為，參以前揭說明，顯屬運輸毒品之構成要件行
      為，自應構成共同正犯，而非幫助犯，亦屬酌然。
（四）次按刑法第13條第1項及第2項所規範之犯意，學理上稱前
      者為確定故意或直接故意，後者稱不確定故意或間接故意
      ，二者之區隔為前者乃行為者明知並有意使其發生，故對
      於行為之客體及結果之發生，皆有確定之認識，並促使其
      發生；後者為行為者對於行為之客體或結果之發生，並無
      確定之認識，但若發生，亦與其本意不相違背，二者之態
      樣不盡相同。而觀諸毒品危害防制條例第4條、懲治走私
      條例第2條之條文，均未規定「明知」，顯然該等條文規
      範包括直接故意及間接故意在內，最高法院102年度台上
      字第3146號判決意旨參照）。查被告於警詢及偵查中均陳
      稱：知道該包裹是違禁品；沒有懷疑是毒品，只知道是違
      禁品等語（見他卷第20頁；本院卷二第100頁至第101頁）
      ，是被告對於夾藏物品為違禁物顯有認識，又違禁物類型
      固有多種，然被告亦未加以確認，顯見其為獲取高額報酬
      而對於該違禁物類型究係為何，毫不在意，是被告主觀上
      顯有收受第二級毒品之不確定故意。　
（五）綜上所述，本件事證已經明確，被告犯行洵堪認定，應依
      法論科。
二、論罪科刑
（一）按行為後法律有變更者，適用行為時之法律。但行為後之
      法律有利於行為人者，適用最有利於行為人之法律，刑法
      第2條第1項定有明文。查被告行為後，毒品危害防制條例
      第4條第2項、第17條第2項業於109年1月15日修正公布、
      於同年7月15日施行，修正前毒品危害防制條例第4條第2
      項、第17條第2項分別規範：「製造、運輸、販賣第二級
      毒品者，處無期徒刑或七年以上有期徒刑，得併科新臺幣
      一千萬元以下罰金。」、「犯第4條至第8條之罪於偵查及
      審判中均自白者，減輕其刑」；修正後則分別為「製造、
      運輸、販賣第二級毒品者，處無期徒刑或十年以上有期徒
      刑，得併科新臺幣一千五百萬元以下罰金。」、「犯第4
      條至第8條之罪於偵查及歷次審判中均自白者，減輕其刑
      」，是修正後販賣第二級毒品之法定刑度較修正前為重，
      且需於「歷次」審判中均自白犯罪始得依該條規定減輕其
      刑，較修正前規定更為嚴格，經比較新舊法，新法並無較
      有利於被告之情形，依刑法第2條第1項前段規定，自應適
      用被告行為時即修正前之毒品危害防制條例第4條第2項、
      第17條第2項之規定論處。
（二）次按運輸毒品罪之成立，並非以所運輸之毒品已運抵目的
      地為要件；區別既遂、未遂之依據，以已否起運離開現場
      為準，如已起運離開現場，其運輸行為即已完成，不以達
      到目的地為既遂之條件（最高法院98年度台上字第3836號
      判決意旨參照）。又按懲治走私條例第2條第1項之私運管
      制物品出口罪，係指由我國海港、航空機場或陸地邊境將
      物品向國外運輸者而言，如對於私運管制物品出口之構成
      犯罪事實，已開始實行者，即屬著手，而以運出國境為既
      遂。查本案所涉之第二級毒品業已自我國國境運出，並實
      際寄送至紐西蘭國，由被告簽收，參諸前揭說明，被告運
      輸毒品及私運管制物品出口之行為俱認已完成，應認被告
      均為運輸第二級毒品、私運管制物品之既遂犯。
（三）查甲基安非他命係毒品危害防制條例第2條第2項第2款所
      規定之第二級毒品，亦屬行政院依懲治走私條例第2條第3
      項規定公告之「管制物品管制品項及管制方式」第1項第3
      款之管制進出口物品，不限其數額，均不得私運。是核被
      告所為，係犯修正前毒品危害防制條例第4條第2項之運輸
      第二級毒品罪、懲治走私條例第2條第1項之私運管制物品
      出口罪。又被告持有第二級毒品之行為，因持有數量業已
      逾純質淨重20克以上，而為毒品危害防制條例第11條第4
      項處罰之行為，惟其持有第二級毒品低度行為已為運輸第
      二級毒品之高度行為所吸收，而不另論罪。被告以一行為
      同時觸犯上開二罪名，為想像競合犯，依刑法第55條規定
      ，從一重之運輸第二級毒品罪處斷。
（四）被告與簡志良、「Robert」等人就本案犯行具有犯意聯絡、行為分擔，自應就所參與犯行，對於全部所發生之結果共同負責，應論以共同正犯。被告利用不知情之快遞公司遂行運輸、私運第二級毒品即管制物品出口，為間接正犯。
（五）刑之減輕部分
　　1.修正前毒品危害防制條例第17條第2項關於「犯第4條至第
      8條之罪於偵查及審判中均自白者，減輕其刑」之規定，
      旨在獎勵犯罪人之悛悔，同時使偵查或審判機關易於發現
      真實，以利毒品查緝，俾收防制毒品危害之效；故不論該
      被告之自白，係出於自動或被動、簡單或詳細、一次或多
      次，並其自白後有無翻異，苟其於偵查及審判中均有自白
      ，即應依法減輕其刑。又刑法上所稱之自白，係指行為人
      對其被訴之犯罪事實為任意性之供認而言（最高法院98年
      度台上字第6928號判決意旨參照）。被告對於本案運輸第
      二級毒品之犯罪事實，已分別於偵查、本院準備程序及審
      理時均坦承不諱，是被告就上開犯行，既曾於偵查及審判
      中自白，應依修正前毒品危害防制條例第17條第2項規定
      減輕其刑。　
　　2.又按量刑固屬法院自由裁量之職權，然仍應受比例、罪刑
      相當原則等法則之拘束，並非可恣意為之，致礙及公平正
      義之維護，必須兼顧一般預防之普遍適應性與具體個案特
      別預防之妥當性，始稱相當。而刑法第59條之酌量減輕其
      刑，必須犯罪有特殊之原因，在客觀上足以引起一般人之
      同情，認為即予宣告法定低度刑期仍嫌過重者，始有其適
      用，至於犯罪後之態度等情狀，僅可為法定刑內從輕科刑
      之標準，不得據為酌量減輕之理由（最高法院51年台上字
      第899號判例、70年度台上字第794號判決、77年度台上字
      第4382號判決意旨等可參）。經查，本院考量第二級毒品
      甲基安非他命，對社會秩序及大眾健康危害甚鉅，被告智
      識健全，對甲基安非他命為各國政府嚴格查緝禁止之違禁
      物品，自無不知之理，竟仍為本案運輸犯行，且總計運輸
      之甲基安非他命重達22.6公斤，倘流入市面，恐戕害他人
      健康、助長毒品氾濫之風，嚴重影響社會治安，縱無減輕
      事由，就本次犯行量處最低刑之7年有期徒刑，客觀上亦
      無足以引起一般同情，顯可憫恕，科以最低度刑猶嫌過重
      之情形；況被告經依修正前毒品危害防制條例第17條第2
      項減輕其刑後，可量處最低刑度為3年6月以上有期徒刑，
      依一般國民社會感情，對照其可判處之刑度，難認情輕法
      重而有顯可憫恕之處，故無適用刑法第59條規定酌量減輕
      其刑之餘地，併予指明。　
（六）爰以行為人之責任為基礎，審酌被告明知毒品戕害身心，
      竟利欲薰心無視普世杜絕毒品犯罪之禁令，而為本案運輸
      第二級毒品之犯行，且毒品數量非少，對社會安寧及他人
      身體健康之潛在危害至大，所為毫無可採；惟審酌被告犯
      後始終坦承犯行之犯後態度；兼衡其自陳高中畢業之教育
      程度、從事電商、月收入約新臺幣4萬元，無家人需扶養
      之家庭生活狀況（見本院卷一第129頁）等一切情狀，量
      處如主文所示之刑。
（七）末按刑法第9條規定：同一行為雖經外國確定裁判，仍得
      依本法處斷。但在外國已受刑之全部或一部執行者，得免
      其刑之全部或一部之執行。亦即同一行為已在外國受刑之
      全部或一部之執行者，得免其刑之全部或一部之執行，而
      非應免其全部或一部之執行，如准予免刑之執行，並應於
      主文內宣告之（最高法院71年度台上字第5445號判決意旨
      參照）。查被告因上揭犯罪事實所載之同一行為，前於10
      3年12月12日遭紐西蘭國警方逮捕後，經紐西蘭國法院判
      處罪刑12年8月確定，於入監執行後，拘束人身自由期間
      含罪刑執行日數共計5年9月，至109年9月24日經假釋後遭
      遣送回國，而於同年月25日抵臺等情，有前述卷證可佐，
      可見被告前揭犯行，已在外國即紐西蘭國受刑之執行，拘
      束人身自由期間達5年9月，可達到對其犯行懲儆之效果，
      且被告於偵查中及本院審理時均自白犯罪，已見悔意，堪
      信其經前述科刑及執行程序，應已知所警惕，為啟其自新
      之機會，本院認本案對被告所為刑之宣告，以全部不予執
      行為當，揆諸前揭規定，併為被告免其刑之全部執行之諭
      知。　　
三、沒收部分
（一）按沒收、非拘束人身自由之保安處分適用裁判時之法律，
      104年12月30日修正公布並自105年7月1日施行之刑法第2
      條第2項定有明文。是沒收制度於刑法修正後自屬獨立於
      刑罰及保安處分以外之法律效果，應一律適用裁判時之法
      律。本案被告行為後，刑法關於沒收之法律已為修正，然
      依上開規定，仍應適用裁判時之法律，先予敘明。　　
（二）次按沒收兼具刑罰與保安處分之性質，以剝奪人民之財產
      權為內容，係對於人民基本權所為之干預，自應受法律保
      留原則之限制。共同犯罪行為人之組織分工及不法所得，
      未必相同，特別是集團性或重大經濟、貪污犯罪，彼此間
      犯罪所得之分配懸殊，其分配較少甚或未受分配之人，如
      仍應就全部犯罪所得負連帶沒收之責，超過其個人所得之
      剝奪，無異代替其他犯罪參與者承擔刑罰，顯失公平。故
      共同犯罪之人，其所得之沒收，應就各人分得之數為之（
      最高法院104年度台上字第2986號判決及104年度第14次刑
      事庭會議決議意旨參照）。是以犯罪所得之沒收、追徵，
      應就各人分受所得之數為沒收。查被告自承其與簡志良因
      本案共同獲取紐西蘭幣2萬元，扣除被告用於租賃房屋及
      購買榔頭等犯罪工具之剩餘金額由二人平分，每人約分得
      紐西蘭幣3000元至4000元，此部分自屬被告本案之犯罪所
      得，然被告自陳：分得款項均已遭紐西蘭國扣押等語（見
      本院卷一第77頁），並有紐西蘭警方犯罪所得沒收清單1
      紙附卷可憑（見本院卷一第89頁），卷內亦無證據證明被
      告尚有因本案保有任何報酬，因認被告犯罪所得均業經沒
      收，而無重複宣告沒收之必要。
（三）至被告自陳「Robert」有交付手機1支，其並有自行購買
      榔頭作為拆除內含甲基安非他命之包裹，是手機、榔頭等
      物應認屬本案之犯罪工具，惟上揭工具均為紐西蘭警方所
      查扣、沒收，業為被告及簡志良於本院準備程序時所自陳
      （見本院卷一第55頁至第56頁），並有扣押物品清單、紐
      西蘭警方正式聲明等文書可佐（見本院卷一第91頁至第10
      5頁），應認業經沒收，自無重複沒收之必要，附此敘明
      。　
據上論斷，應依刑事訴訟法第299條第1項前段，懲治走私條例第
2條第1項，毒品危害防制條例第4條第2項（修正前）、第17條第
2項（修正前），刑法第2條第1項前段、第2項、第5條第8款、第
9條、第11條、第28條、第55條，判決如主文。
本案經檢察官張良旭提起公訴，檢察官何建寬、楊雅婷到庭執行
職務。
中　　華　　民　　國　　111 　年　　10　　月　　11　　日
            刑事第十二庭  審判長 法  官  許月馨
                                 法  官  陳怡君 
                                 法  官  吳逸儒
以上正本證明與原本無異。
如不服本判決應於收受送達後20日內向本院提出上訴書狀，並應
敘述具體理由；其未敘述上訴理由者，應於上訴期間屆滿後20日
內向本院補提理由書（均須按他造當事人之人數附繕本）「切勿
逕送上級法院」。
      　　 　　　　　　　　　　　書記官  陳俞君
中　　華　　民　　國　　111 　年　　10　　月　　11　　日

附錄論罪科刑法條
毒品危害防制條例第4條（修正前）
製造、運輸、販賣第一級毒品者，處死刑或無期徒刑；處無期徒
刑者，得併科新臺幣二千萬元以下罰金。
製造、運輸、販賣第二級毒品者，處無期徒刑或七年以上有期徒
刑，得併科新臺幣一千萬元以下罰金。
製造、運輸、販賣第三級毒品者，處七年以上有期徒刑，得併科
新臺幣七百萬元以下罰金。
製造、運輸、販賣第四級毒品者，處五年以上十二年以下有期徒
刑，得併科新臺幣三百萬元以下罰金。
製造、運輸、販賣專供製造或施用毒品之器具者，處一年以上七
年以下有期徒刑，得併科新臺幣一百萬元以下罰金。
前五項之未遂犯罰之。

懲治走私條例第2條
私運管制物品進口、出口者，處七年以下有期徒刑，得併科新臺
幣三百萬元以下罰金。
前項之未遂犯罰之。
第一項之管制物品，由行政院依下列各款規定公告其管制品項及
管制方式：
一、為防止犯罪必要，禁止易供或常供犯罪使用之特定器物進口
    、出口。
二、為維護金融秩序或交易安全必要，禁止偽造、變造之各種貨
    幣及有價證券進口、出口。
三、為維護國民健康必要，禁止、限制特定物品或來自特定地區
    之物品進口。
四、為維護國內農業產業發展必要，禁止、限制來自特定地區或
    一定數額以上之動植物及其產製品進口。
五、為遵守條約協定、履行國際義務必要，禁止、限制一定物品
    之進口、出口。